臺中高等行政法院判決　　　　　　　　　　　　　　　九十一年度簡字第一五三號
　　原　　　告　亞麥開發股份有限公司
　　代　表　人　甲○○
　　被　　　告　南投縣政府
　　代　表　人　乙○○縣長）.
右當事人間因空氣污染防制法事件，原告不服行政院環境保護署中華民國九十一年九
月四日環署訴字第○九一○○二九六四六號訴願決定，提起行政訴訟，本院判決如左
︰
    主  文
原告之訴駁回。
訴訟費用由原告負擔。
　　事  實
一、事實概要：緣原告從事建築用磚塊製造，經行政院環境保護署（下稱環保署）稽
    查督察大隊（現為環境督察總隊）中區督察大隊派員會同南投縣環境保護局人員
    於民國（下同）九十一年一月二十一日十一時二十分至十二時三十分稽查，發現
    原告員工於廠區內後面，從事露天燃燒廢棄物，致產生明顯之粒狀污染物，散布
    於空氣中，現場拍照存證，被告據以核認原告違反行為時空氣污染防制法第二十
    九條第一項第一款規定，爰依同法第五十四條裁處新台幣（下同）十萬元罰鍰，
    當場飭令撲熄。原告不服，提起訴願，惟遭決定駁回，遂提起本件行政訴訟。
二、兩造聲明：
  (一)原告聲明求為判決：訴願決定及原處分均撤銷。
  (二)被告聲明求為判決：駁回原告之訴。
三、兩造之陳述：
  (一)原告主張之理由：
    1.緣原告於九十一年三月間接獲被告九十一年三月十四日府授環空字第○九一○
      ○四五七一三○號處分書，據該處分書指稱：受處分人（即原告）於九十一年
      一月二十一日十一時二十分於廠內空地從事燃燒廢棄物，致產生明顯粒狀污染
      物散佈於空氣中。故認被告違反空氣污染防制法第二十九條第一項第一款之規
      定，並依同法第五十四條之規定處罰被告十萬元整。此有南投縣政府函及南投
      縣政府執行違反空氣污染防制案件處分書可稽。原告因不服上開行政處分，曾
      於法定期間向行政院環境保護署提起訴願，未料竟遭該機關駁回，有訴願決定
      書可參，惟原告因不服該訴願決定，爰依法提起本件行政訴訟。
    2.按經訴願程序之行政訴訟，駁回訴願時之原處分機關為被告，行政訴訟法第二
      十四條第一項定有明文。又行政訴訟法第四條第一項規定「人民因中央或地方
      機關之違法行政處分，認為損害其權利或法律上之利益，經依訴願法提起訴願
      而不服其決定，．．．，得向高等行政法院提起撤銷訴訟。」而所謂「違法」
      ，包括行政處分或訴願決定之作成不適用法規或適用不當而言。蓋本件行政處
      分業經原告依法提起訴願，惟遭被告之上級機關即行政院環境保護署駁回，依
      上開規定所示，本件原告以南投縣政府為被告自屬適格，理先陳明。
    3.次按空氣污染防制法第二十九條第一項第一款係規定：在各級防制區內，不得
      有從事燃燒、融化、．．．或其他操作，致產生明顯之粒狀污染物，散布於空
      氣或他人財物。而按同法第五十四條第一項則規定：違反第二十九條第一項各
      款情形之一者，處新台幣五千元以上十萬元以下罰鍰；其違反者為工商廠、場
      ，處新台幣十萬元以上一百萬元以下罰鍰。惟查，原告並未於廠內空地從事燃
      燒廢棄物，經查，本件燃燒之地點雖位於原告所屬工廠之後方，然該空地係隸
      屬工業區管轄，並非在原告公司營業處所範圍內，是被告未予詳查，率爾認定
      該燃燒地點係屬原告製程所屬之物料堆置場所，顯有未當；再者，當日之從事
      燃燒物品之行為人訴外人黃世鎔，其當時雖屬被告之員工（現已離職），然其
      並非為原告從事廢棄物之燃燒行為，實係該員自行將工廠附近之垃圾收集並加
      以燃燒，從而，該員從事之燃燒行為不僅非經原告授命，且其所燃燒之垃圾，
      更非原告工廠內所產生之廢棄物，是被告以前揭規定對原告所為之處分，應於
      法未合，原告實難甘服。蓋燃燒廢棄物致生明顯之粒狀污染物者，係訴外人黃
      世鎔出於己意所為，並非原告所授命，就此事實，尚請鈞院明鑒。
    4.揆諸上情，及本法第二十九條第一項第一款與第五十四條第一項等規定，原告
      既非從事本件廢棄物燃燒之實際行為人，更未授權訴外人黃世鎔及其他員工從
      事燃燒廢棄物之行為；再者，該經燃燒之物品亦非原告所製造之廢棄物，而係
      一般垃圾，從而，被告所為之處分內容顯與上開規定之構成要件不符，是本件
      行政處分及訴願決定應有違法之處。
    5.揆諸上情，行政院環保署之稽查結果既有上述之錯誤，從而被告依該署指示所
      為之處分即有適用法規不當之錯誤，故被告所為之處分即屬違法之行政處分，
      原告請求撤銷該行政處分及訴願決定應有理由。為此，狀請鈞院鑒核，賜判決
      如訴之聲明，以維權益，實感德便。
  (二)被告答辯之理由：
    1.本案係行政院環境保護署稽查督察大隊中區隊會同被告所屬環境保護局於九十
      一年一月二十一日十一時二十分，前往原告位於南投市南崗工業區○○○○路
      五號之作業場所稽查時，發現原告所屬員工於廠區內後面，從事露天燃燒廢棄
      物，致產生明顯之粒狀污染物，散布於空氣中，案經行政院環境保護署於九十
      一年一月二十八日以環署督字第○九一○○○七五五四號函移送被告處分，經
      被告以九十一年三月十四日府授環空字第○九一○○四五七一三○號函處分，
      並於同年五月一日核轉原告訴願書及被告依法提出之訴願答辯書，由行政院環
      境保護署於九月四日環署訴字第○九一○○二九六四六號訴願決定書確認告發
      之正當性，此均有稽查工作紀錄可稽。核原告上開行為已違反行為時空氣污染
      防制法第二十九條第一項第一款之規定，被告爰依同法第五十四條規定裁處新
      台幣壹拾萬元罰鍰，並當場飭令撲熄，於法並無違誤。
    2.原告辯稱，該燃燒廢棄物之地點非為營業處所範圍內，查現場稽查工作紀錄已
      清楚載明該污染行為發生地點係為原告場區後面，且由現場照片顯示，該處堆
      置磚塊及物料明顯屬原告製程所屬之物料堆置場所，顯見違反地點並無違誤。
      原告主張略以：「當日從事燃燒物品之行為人雖屬原告之員工，然並非為原告
      從事廢棄物燃燒之行為，該員從事之燃燒行為不僅非經原告授命，且其所燃燒
      之廢棄物非為工廠內所產生之廢棄物」云云。查黃君係原告之員工，原告對其
      即負有監督管理之責，本件污染行為縱非原告所授意，然原告未盡監督管理之
      責，則其對員工在公司內所造成之空氣污染違規行為，自應負責。
    3.另原告辯稱，所燃燒之廢棄物並非為該廠之事業廢棄物，惟依據行為時空氣污
      染防制法第二十九條第一項第一款之規定，無論燃燒事業廢棄物或一般廢棄物
      ，凡因燃燒行為致產生明顯粒狀污染物，散布於空氣或他人財物者，即屬可罰
      ，有原處分卷附稽查工作紀錄影本為證，故原告違規事實洵足採認。
    4.結論：綜上所陳，原告所述顯為卸責之詞，本案之訴核無理由，請依法駁回。
  理  由
一、按「在各級防制區內，不得有左列行為：一、從事燃燒、融化、．．．、輸送或
    其他操作，致產生明顯之粒狀污染物，散布於空氣或他人財物。」、「違反第二
    十九條第一項各款情形之一者，處新台幣五千元以上十萬元以下罰鍰；其違反者
    為工商廠、場，處新台幣十萬元以上一百萬元以下罰鍰。依前項罰鍰者，並通知
    限期改善，．．．」為行為時空氣污染防制法第二十九條第一款、第五十四條第
    一項所明定。
二、本件原告從事建築用磚塊製造，經行政院環境保護署稽查督察大隊中區督察大隊
    派員會同南投縣環境保護局人員於九十一年一月二十一日十一時二十分至十二時
    三十分稽查，發現原告員工於廠區內後面，從事露天燃燒廢棄物，致產生明顯之
    粒狀污染物，散布於空氣中，現場拍照存證，被告據以核認原告違反行為時空氣
    污染防制法第二十九條第一項第一款規定，爰依同法第五十四條裁處十萬元罰鍰
    ，當場飭令撲熄。原告不服，提起訴願，惟遭決定駁回，遂提起本件行政訴訟，
    為如事實欄所示之主張。
三、本件為環保署稽查督察大隊中區督察大隊派員會同南投縣環境保護局人員於事實
    欄所述之時、地稽查發現原告之員工於廠區內後面露天燃燒辦公室垃圾、木材、
    便當盒等廢棄物，致產生明顯粒狀污染物，散布於空氣中，拍照存證後，由被告
    據以原告公司屬工商廠場，裁處十萬元罰鍰，有環保署環境稽查工作紀錄、照片
    、處分書影本附原處分卷可稽，揆之首揭法條規定，原處分並無不合。原告雖為
    上開主張，惟查在各級防制區內，不得有從事燃燒、融化、．．．，或其他操作
    行為，致產生明顯之粒狀污染物，散布於空氣之行為，為首揭法條規定之義務，
    若有違反，即應受罰。本件為環保署督察大隊及被告環保稽查人員於事實欄所述
    時、地稽查發現原告公司員工，在事實欄所述時、地露天燃燒廢棄物（垃圾、木
    材、便當盒等），致產生明顯之粒狀污染物散布於空氣中，造成空氣污染，當場
    拍照存證，由照片觀之，可見燃燒廢棄物及煙霧彌漫之情形，是本件違規事實，
    洵堪認定，被告據以認定原告屬工商廠場，予以裁處十萬元罰鍰，用促踐行改善
    之義務，即無違法或不當。次查本件環境稽查工作紀錄已清楚載明該污染行為發
    生地點係原告場區後面，且由現場照片顯示，該處堆置磚塊及物料，明顯屬原告
    製程所屬之物料堆置場所，足証該地點為原告使用之廠區並無違誤。再查空氣污
    染防制法第二十九條第一項第一款所規定從事燃燒之行為並不以燃燒事業廢棄物
    為構成違法之要件，不管燃燒何物，只要有燃燒之行為，致產生明顯之粒狀污染
    物，散布於空氣或他人財物者，即已構成違規。又原告對其員工負有管理監督之
    責，本件污染縱非原告所授意，然原告未盡監督管理之責，則其對員工在廠區內
    後方所造空氣污染違規行為，自應負責。原告既疏於管理及監督，讓其員工在其
    廠區露天燃燒廢棄物，致產生明顯粒狀污染物散布於空氣中，自不能以非原告所
    授意等由據為免責之論據。況依現場照片所示，現場置放大型鐵製容器以供燃燒
    廢棄物，顯見原告平常即以該容器作為燃燒廢棄物之用。綜上所述，原告上開主
    張，均不足採。從而，被告所為處分，核無違誤，訴願決定予以維持，亦無不合
    ，原告仍執前詞訴請撤銷，為無理由，應予駁回。又本件為簡易訴訟程序案件，
    爰依法不經言詞辯論逕為判決。
四、據上論結，本件原告之訴為無理由，依行政訴訟法第二百三十三條第一項、第二
    百三十六條、第一百九十五條第一項後段、第九十八條第三項前段，判決如主文
    。
中　　　華　　　民　　　國　　九十一　　年　　　十　　　月　　三十一　　日
                 臺 中 高 等 行 政 法 院 第 二 庭
                                       法      官　林  秋  華
右正本證明與原本無異。
如不服本判決，應於判決送達後二十日內，以本訴訟事件所涉及之法律見解具有原則
性者，始得向本院提出上訴狀並表明上訴理由，經最高行政法院許可，否則不得上訴
；如於本判決宣示後送達前提起上訴者，應於判決送達後二十日內補提上訴理由書（
均應依對造人數提出繕本）。提起上訴應預繳送達用雙掛號郵票拾份（每份三十四元
）。
中　　　華　　　民　　　國　　九十一　　年　　　十　　　月　　三十一　　日
                                       法院書記官  杜  秀  君
